臺灣桃園地方法院交通事件裁定　　　　 95年度交聲字第645號
原處分機關　交通部公路總局新竹區監理所桃園監理站
異　議　人　甲○○
上列受處分人因違反道路交通管理處罰條例案件，不服交通部公
路總局新竹區監理所桃園監理站95年12月4 日所為之處分（原處
分：桃監裁罰字第裁52—VA0000000 號），聲明異議，本院裁定
如下：
    主  文
原處分撤銷。
甲○○不罰。
    理  由
一、原舉發及處分意旨略以：於民國95年9 月1 日20時27分許，
    受處分人即異議人甲○○所有之車牌號碼1868—KT號自用小
    客車，行經屏東縣台26線5.7K竹坑村路口南下處時，為屏東
    縣警察局交通隊（下稱原舉發機關）逕行舉發「行車限速60
    公里，經測時速77公里，超速17公里未滿20公里」之違規，
    遂填製屏警交字第VA 0000000號舉發違反道路交通管理事件
    通知單，異議人依期限到案向交通部公路總局新竹區監理所
    桃園監理站（下稱原處分機關）提出申訴，經向原舉發機關
    查證，仍認異議人有上開違規行為，是原處分機關乃依道路
    交通管理處罰條例第40條之規定，裁處異議人罰鍰新臺幣1,
    600 元。
二、異議意旨略以：異議人居住於桃園市，並任職於於桃園市○
    ○路15號之「台灣華歌爾股份有限公司」，異議人所有之車
    牌號碼1868—KT號自用小客車平時僅作為接送子女之交通工
    具，除於95年1 月20日至1 月23日駕駛該車至高雄、屏東墾
    丁度假旅行外，其餘時間未曾南下至高屏地區，然從95年6
    月迄今陸續接獲7 張違反道路交通管理事件之通知單，該通
    知單之違規地點皆在高屏地區，經異議人比對違規車輛之外
    型，發現該違規車輛之車尾右下角貼有黃色反光貼紙，且無
    異議人所有之自用小客車後方保險桿上之倒車雷達感應孔，
    是違規車輛應非異議人所有之自用小客車，違規車輛上之車
    牌應為偽或變造等語。
三、按道路交通管理處罰條例第7 條之2 第1 項規定：「汽車駕
    駛人之行為有下列情形之一，當場不能或不宜攔截製單舉發
    者，得逕行舉發：一闖紅燈或平交道。二搶越行人穿越道。
    三在道路收費停車處所停車，不依規定繳費。四不服指揮稽
    查而逃逸，或聞消防車、救護車、警備車、工程救險車之警
    號不立即避讓。五違規停車或搶越行人穿越道，經各級學校
    交通服務隊現場導護人員簽證檢舉。六行經設有收費站、地
    磅之道路，不依規定停車繳費或過磅。七經以科學儀器取得
    證據資料證明其行為違規。」乃賦予舉發機關得對特定交通
    違規行為，因當場不能或不宜攔截製單舉發者，於記明車號
    或車型等可資辨明之特徵後，查明車輛所有人之姓名及住址
    ，得對車輛所有人逕行舉發，然此乃因特定交通違規行為，
    因舉發機關無法當場對實際違規之汽車駕駛人舉發所為之舉
    證責任倒置規定，如車輛所有人已舉證證明其並無違規情事
    且無可歸責之事由時，或係舉發機關對於交通違規事實之判
    斷有所誤認時，則依道路交通管理處罰條例第85條第1 項規
    定：「本條例之處罰，受舉發違反道路交通管理事件之受處
    罰人，認為受舉發之違規行為應歸責他人者，應於舉發違反
    道路交通管理事件通知單應到案日期前，檢附相關證據及應
    歸責人相關證明文件，向處罰機關告知應歸責人，處罰機關
    應即另行通知應歸責人到案依法處理。逾期未依規定辦理者
    ，仍依本條例各該違反條款規定處罰。」是如車輛所有人經
    查明對該等交通違規行為確有不可歸責之事由，即不得對之
    裁罰，以遵守行政秩序罰原理原則中之處罰法定主義及有責
    性原則，且方能符合憲法對人民財產權及訴願、訴訟權之基
    本權保障。另按法院受理交通事件，準用刑事訴訟法之規定
    ，道路交通管理處罰條例第89條前段規定甚明，是刑事訴訟
    法就犯罪證據之相關規定，於性質上與行政秩序罰之交通違
    規裁罰本旨不相牴觸之範圍內，本院自仍得依法適用。又依
    刑事訴訟法第154 條第2 項規定，犯罪事實應依證據認定之
    ，無證據不得認定犯罪事實；而認定犯罪事實所憑之證據，
    雖不以直接證據為限，間接證據亦包括在內，然而無論直接
    證據或間接證據，其為訴訟上之證明，須於通常一般之人均
    不致有所懷疑，而得確信其為真實之程度者，始得據為有罪
    之認定，倘其證明尚未達此一程度，而有合理之懷疑存在而
    無從使事實審法院得有罪之確信時，即應由法院為諭知被告
    無罪之判決（最高法院76年度臺上字第4986號判例可資參照
    ），此一原則，於法院審理行為人違反道路交通管理處罰條
    例案件時，當有其適用；易言之，法院於審理行為人違反道
    路交通管理處罰條例案件之際，倘已踐行完畢調查證據之程
    序後，仍無法形成「行為人確有該當於道路交通管理處罰條
    例所列各該處罰構成要件事實」之確信時，即應依刑事訴訟
    法上「罪疑利益歸於被告（亦即，倘有懷疑則從被告之利益
    作解釋）」之證據法則，逕為對受處分人有利之認定。
四、經查，95年9 月1 日20時27分許，車牌號碼1868—KT號自用
    小客車，行經屏東縣台26線5.7K竹坑村路口南下處時，行車
    限速60公里，經測時速77公里，超速17公里未滿20公里，而
    依原舉發機關所提出之採證照片，核對照片上違規車輛與異
    議人所有之上開自用小客車車籍資料，廠牌、車型、顏色完
    全相符，雖有屏東縣警察局95年11月17日屏警交字第095008
    4074號函附卷可稽（見本院卷第19－1 頁至第22頁）。惟經
    本院核對違規車輛與異議人所有之上開自用小客車之外型，
    違規車輛後面車牌右方貼有反光黃色貼紙，異議人所有之自
    用小客車上並無黃色反光貼紙；異議人所有之自用小客車後
    方保險桿上有倒車雷達孔，違規車輛上並無倒車雷達孔之裝
    置，此有違規車輛及異議人所有之自用小客車照片附卷可稽
    （見本院卷第22頁、第46頁），是違規車輛與異議人所有之
    自用小客車雖係同廠牌，車型顏色亦相符，然2 車之外型仍
    有顯著差異。再者，異議人於95年9 月1 日，係在位於桃園
    縣桃園市○○路15號之台灣華歌爾股份有限公司任職，並無
    請假紀錄，亦有服務證明書附卷可稽（見本院卷第49頁），
    亦可佐證異議人於95年9 月1 日並無至高雄、屏東地區。另
    參諸現今臺灣地區使用之車牌偽造、變造情形嚴重，縱然車
    號相同，亦難遽認於上開時、地違規之自用小客車即係異議
    人所有之自用小客車。是以本件實際違規行為人既非異議人
    ，且異議人又於收到本件違規通知單後，於到案期限內即前
    往原處分機關申訴，並經原舉發機關於95年11月17日以屏警
    交字第0950084074號函文函覆在案，亦有陳述單及函文各1
    份附卷可稽（參見本院卷第19－1 頁、第26頁），更益徵異
    議人已盡其注意並申訴之能事，實無可歸責之事由。
五、綜上，本件實際之違規行為人既非異議人，且異議人復查無
    任何可歸責之事由，即無道路交通管理處罰條例第85條第1
    項規定之適用，況原舉發機關所舉發之自用小客車車號亦不
    能排除係他人偽造上開號碼車牌懸掛於違規自用小客車上，
    即難認異議人有處分意旨所載之違規行為。原處分未能斟酌
    異議人並非違規駕駛人，遽以裁處異議人罰鍰，顯有違誤，
    本件異議為有理由，自應由本院將原處分撤銷，並諭知異議
    人不罰，爰裁定如主文。
據上論斷，應依道路交通管理處罰條例第87條第2 項，道路交通
案件處理辦法第20條前段，裁定如主文。
中　　華　　民　　國　　96　　年　　1 　　月　　18　　日
                    交通法庭  法　官　張淑華
以上正本證明與原本無異。
如不服本裁定，應於送達後5 日內，向本院提出抗告狀。
                              書記官　郭中明
中　　華　　民　　國　　96　　年　　1 　　月　　18　　日
